臺灣臺南地方法院民事判決
110年度重訴字第175號
原      告  開台天后宮

法定代理人  盧友禮  
被      告  唐敏麗  
                      （另案於法務部矯正署高雄女子監獄執行中）
上列被告因業務侵占案件(本院109年度易字第663號)，經原告提
起請求損害賠償之刑事附帶民事訴訟（本院109年度重附民字第2
2號），經刑事庭裁定移送前來，本院於民國111年4月8日言詞辯
論終結，判決如下：
    主    　文
一、被告應給付原告新臺幣1,465萬2,424元，及自民國109年8月
    14日起至清償日止，按週年利率百分之5計算之利息。
二、訴訟費用由被告負擔。
三、本判決第一項於原告以新臺幣488萬4,000元為被告供擔保後
    ，得假執行。但被告如以新臺幣1,465萬2,424元為原告預供
    擔保，得免為假執行。　　
    事實及理由
壹、程序方面：
一、按因犯罪而受損害之人，於刑事訴訟程序得附帶提起民事訴
    訟，對於被告及依民法負賠償責任之人，請求回復其損害，
    刑事訴訟法第487條第1項定有明文。所謂因犯罪而受損害之
    人，係指因刑事被告之犯罪行為，而致其身體、自由、名譽
    或財產等個人權利，受有損害之人而言。不以直接因犯罪而
    受損害者為限，凡間接或附帶受有形或無形損害之人，在民
    法上對加害人有請求損害賠償之權利者，均得提起之（最高
    法院93年度台抗字第305號裁定意旨參照）。經查，原告○○○
    ○宮為領有臺南市寺廟登記證之寺廟，以臺南市○○區○○路00
    號為所在地，有臺南市寺廟登記證可憑（見他一卷第45頁）
    ，其設有主任委員即管理人，並以○○○○宮管理委員會名義設
    置帳戶而有獨立之財產，有郵政存簿儲金簿正面及內頁影本
    附卷可參（見他二卷第93頁），與民事訴訟法第40條第3項
    所稱之非法人之團體相當。而被告業務侵占原告金額為新臺
    幣（下同）1,465萬2,424元款項之事實，業經臺灣高等法院
    臺南分院以110年度上易字第433號判決所認定，則原告既為
    財產直接或間接受損害之主體，依據上述說明，其得為提起
    附帶民事訴訟之原告，應無疑義。
二、被告經合法通知，無正當理由未於最後一次言詞辯論期日到
    場，核無民事訴訟法第386條所列各款情事，爰依原告之聲
    請，准由其一造辯論而為判決。
三、按訴狀送達後，原告不得將原訴變更或追加他訴，但請求之
    基礎事實同一者、或擴張或減縮應受判決事項之聲明者，不
    在此限，民事訴訟法第255條第1項第2款、第3款定有明文。
    查原告本件起訴時，訴之聲明第1項原為：「被告應給付原
    告1,500萬7,600元，及自起訴狀繕本送達翌日起至清償日止
    ，按週年利率百分之5計算之利息。」，嗣經原告撤回部分
    金額之請求，將訴之聲明減縮為：「被告應給付原告1,465
    萬2,424元，及自起訴狀繕本送達翌日起至清償日止，按週
    年利率百分之5計算之利息。」（見重訴字卷第113、169頁
    ），並說明係改為依據臺灣高等法院臺南分院110年度上易
    字第433號刑事判決所認定之侵占金額為請求，其請求之基
    礎事實應屬同一，且僅為減縮應受判決事項之聲明，依上述
    規定，應予准許。
貳、實體方面：
一、原告起訴主張：被告自民國96年5月起至108年4月止，在臺
    南市○○區○○路00號之「臺南市○○○○○○宮」即原告（下稱原告
    ）處擔任會計，負責處理原告之收入、出納、記帳及製作報
    表等會計業務，為從事業務之人。詎其利用職務之便，自10
    1年1月起至107年12月止，於如附表編號1至7所示時間，於
    收支報告表上收入欄位記載低於收入憑證（即收據）所載之
    金額（收多報少），侵占如附表編號1至7「侵占金額」欄所
    示之現金(合計共1,465萬2,424元）。嗣經原告委託會計師
    查核，始悉上情，爰依民法第184條第1項前段規定請求【原
    告起訴時原主張之侵占期間為96年5月起至108年2月止，惟
    嗣於本院審理中，減縮其主張被告侵占之金額為同臺灣高等
    法院臺南分院110年度上易字第433號刑事判決所認定之金額
    ，則其主張之計算期間，應認亦改為與該判決之認定相同】
    等語，並聲明：㈠被告應給付原告1,465萬2,424元，及自起
    訴狀繕本送達翌日起至清償日止，按週年利率百分之5計算
    之利息。㈡願供擔保，請准宣告假執行。
二、被告起初聲明：駁回原告之訴（見重訴字卷第114頁），惟
    嗣後改稱：本人放棄言詞辯論，並請依法命為一造辯論而為
    判決等語（見重訴字卷第175頁）。
三、得心證之理由：
　㈠原告本件主張之上述事實，業經臺灣臺南地方檢察署檢察官
    以109年度偵字第4386號提起公訴，經臺灣高等法院臺南分
    院刑事庭以110年度上易字第433號刑事判決認定被告所為涉
    犯刑法第336條第2項之業務侵占罪，判處應執行有期徒刑3
    年1月確定，有臺灣高等法院臺南分院110年度上易字第433
    號刑事判決在卷為證（見重訴字卷第81-109頁），亦經本院
    調閱該案卷宗查閱無訛；而被告對於原告本件主張之事實，
    前於言詞辯論程序中陳稱請求駁回原告之訴等語，然未為任
    何具體之答辯內容，亦未舉相關證據供參，嗣再於最後一次
    言詞辯論期日前具狀陳稱放棄言詞辯論等語（見重訴字卷第
    175頁），則其聲明請求駁回原告之訴，應不可採，而堪信
    原告主張之事實為真。
　㈡按因故意或過失，不法侵害他人之權利者，負損害賠償責任
    ，民法第184條第1項前段定有明文。經查，被告利用其業務
    上機會，以上述方式侵占原告之收入款項，致原告因而受有
    財產上損害，顯係故意以不法手段侵害原告之財產權，而屬
    侵權行為，依上述規定，被告自應對原告因業務侵占所受損
    害負侵權行為損害賠償責任。從而，原告依上述規定訴請被
    告給付原告1,465萬2,424元，即屬有據，應予准許。
　㈢末按給付無確定期限者，債務人於債權人得請求給付時，經
    其催告而未為給付，自受催告時起，負遲延責任；其經債權
    人起訴而送達訴狀，或依督促程序送達支付命令，或為其他
    相類之行為者，與催告有同一之效力；遲延之債務，以支付
    金錢為標的者，債權人得請求依法定利率計算之遲延利息；
    應付利息之債務，其利率未經約定，亦無法律可據者，週年
    利率為百分之5，民法第229條第2項、第233條第1項前段及
    第203條分別定有明文。查原告本件請求被告應給付侵權行
    為損害賠償之金額，係以支付金錢為標的，且無確定給付期
    限，故原告就上述得請求之金額，請求自起訴狀繕本送達被
    告翌日即109年8月14日（見附民卷第9頁）起至清償日止，
    按週年利率百分之5計算之利息，併應准許。
四、綜上所述，原告依民法第184條第1項前段規定，請求被告給
    付原告1,465萬2,424元，及自109年8月14日起至清償日止，
    按週年利率百分之5計算之利息，為有理由，應予准許。
五、本件事證已臻明確，原告其餘所提證據資料，核與本判決所
    得心證及結果均不生影響，毋庸逐一論述，併此敘明。
六、本件原告陳明願供擔保請准宣告假執行，經核並無不合，爰
    依民事訴訟法第392條第1項規定，酌定相當之擔保金額宣告
    之；並依民事訴訟法第392條第2項規定，依職權宣告被告預
    供擔保，得免為假執行。
七、本件為刑事附帶民事訴訟，而由本院刑事庭移送民事庭者，
    依刑事訴訟法第504條第2項之規定，免納裁判費，且至本件
    言詞辯論終結時，亦未發生其他訴訟費用，故無從確定訴訟
    費用之數額。惟依法仍應依民事訴訟法第78條規定，諭知訴
    訟費用之負擔，以備將來如有訴訟費用發生時，得以確定其
    數額，併予敘明。
八、訴訟費用負擔之依據：民事訴訟法第78條。
中　　華　　民　　國　　111 　年　　4 　　月　　29　　日
                  民事第三庭    法  官  陳郁婷
以上正本證明與原本無異。
如不服本判決，應於判決送達後20日內，向本院提出上訴狀並表
明上訴理由，如於本判決宣示後送達前提起上訴者，應於判決送
達後20日內補提上訴理由書（須附繕本）。
如委任律師提起上訴者，應一併繳納上訴審裁判費。
中　　華　　民　　國　　111 　年　　5 　　月　　2 　　日
                                書記官  謝靜茹

【附表(僅就帳目資料中，「油香」、「光明燈」、「太歲燈」
、「文昌燈」4個項目計算)】
編號 時間 侵占金額 （新臺幣） 侵占金額計算方式 (依據收據與收支總表差異彙總表之「收據金額」減「收支總表金額」）  1   101年間 556,400元 10,141,370元-9,584,970元=556,400元  2 102年間 947,840元 10,809,020元-9,861,180元=947,840元  3 103年間 1,568,650元 11,666,967元-10,098,317元=1,568,650元  4 104年間 2,297,200元 11,945,175元-9,647,975元=2,297,200元  5 105年間 2,935,280元 12,481,719元-9,546,439元=2,935,280元  6 106年間 2,950,530元 12,234,287元-9,283,757元=2,950,530元  7 107年間 3,396,524元 13,435,637元-10,039,113元=3,396,524元  共計 1,465萬2,424元  
【附錄（卷宗簡稱對照表）】
簡　稱 全  稱 他一卷 臺灣臺南地方檢察署108年度他字第2764號卷 他二卷 臺灣臺南地方檢察署108年度他字第3290號卷 附民卷 本院109年度重附民字第22號 重訴卷 本院110年度重訴字第175號